---
title: "**Análises sobre o Avanço do Coronavírus**"
author: "**Daniel N. Rocha**"
date: "**01/07/2020**"
output: pdf_document
editor_options: 
  chunk_output_type: inline
---

```{r setup, include=FALSE}
knitr::opts_chunk$set(echo = TRUE)
```

# 1. Metodologia
Este trabalho visa analisar a evolução dos dados de Covid-19. Tendo em vista que há atraso na notificação dos casos, consideramos a média móvel de uma semana, de modo a ter uma estimativa melhor da evolução dos óbitos e dos novos casos. Todos os dados deste trabalho foram coletado do site "brasil.io", que divulga dados abertos da pandemia a partir dos boletins das Secretarias Estaduais de Saúde (SES).

## Importando as bibliotecas
```{r, collapse=T, message=F}
library(ggpubr)
library(purrr)
library(tidyr)
library(dplyr)
library(ggplot2)
library(tidyquant)
```

# 2. Óbitos de Coronavírus
## Importando os dados
covid_nit <- read.csv('Downloads/niteroicovid19.csv')

### Covid-19 em Niterói
Explorando o cabeçalho
```{r message=FALSE, paged.print=TRUE}
covid_nit <- read.csv("/Users/pedrocerbino/Downloads/niteroicovid19.csv")
knitr::kable(head(covid_nit[,c(2,5,12,13,14)]))
```

Explorando a estrutura
```{r}
str(covid_nit)
```

Explorando o resumo
```{r paged.print=TRUE, results='asis'}
knitr::kable(summary(covid_nit[,c(2,5,12,13,14)]))
```

Transformando em variável "data" e colocando em ordem cronológica
```{r}
covid_nit$date <- as.Date(covid_nit$date)
covid_nit <- map_df(covid_nit, rev)
```

### Covid-19 no Rio de Janeiro
```{r}
covid_riocity <- read.csv('/Users/pedrocerbino/Downloads/riocitycovid19.csv')
covid_riocity$date <- as.Date(covid_riocity$date)
covid_riocity <- map_df(covid_riocity, rev)
```

### Covid-19 em São Gonçalo
```{r}
sgcovid19 <- read.csv('/Users/pedrocerbino/Downloads/sgcovid19.csv')
sgcovid19$date <- as.Date(sgcovid19$date)
sgcovid19 <- map_df(sgcovid19, rev)
```

## Plotando a evolução de óbitos em São Gonçalo
```{r}
rjnitsg <- ggplot(sgcovid19,aes(x=date,y=new_deaths,linetype='-')) +
  #Usando a média móvel de 7 dias para suavizar as curvas
  geom_ma(size=1,n=7,aes(color="São Gonçalo")) +
  #Repetindo os passos para Nitreói e para o Rio
  geom_ma(size=1,data=covid_nit,n=7,aes(color="Niterói")) +
  geom_ma(size=1,data=covid_riocity,n=7,aes(color="Rio de Janeiro")) +
  #Adicionando título, removendo nome dos eixos e renomeando legenda
  ggtitle("Óbitos de Coronavirus (média móvel de 7 dias)") + labs(x = '', y = '') +
  #Definindo a palheta de cores manualmente
  scale_color_manual(values=c("São Gonçalo"="blue",
    "Niterói"="#D10046","Rio de Janeiro"="#E1AF00")) + 
  #Removendo legenda da espessura da linha
  scale_linetype(guide = "none") +
  #Alterando tamanho do título, eixos e legenda,
  #além de apagar título da legenda e mudar a posição da mesma
  theme(plot.title = element_text(size=14), 
        axis.text = element_text(size=10),
        legend.title = element_blank(),
        legend.text = element_text(size=10),
        legend.position=c(.12,.6))
```

## Plotando somente para Niterói e São Gonçalo
```{r}
nitsg <- ggplot(sgcovid19,aes(x=date,y=new_deaths,linetype='-')) +
  geom_ma(size=1,n=7,color='blue',show.legend=F) +
  geom_ma(size=1,data=covid_nit,n=7,color='#D10046',show.legend=F) +
  ggtitle('Óbitos de Coronavirus (média móvel de 7 dias) - Zoom') +
  labs(x = '', y = '') +
  theme(plot.title = element_text(size=14), 
        axis.text = element_text(size=10)) +
  #Criando anotações no gráfico (ao invés de legenda)
  annotate("text", x=c(as.Date('2020-05-24'),as.Date('2020-06-24')), 
           y=c(11,0.4),label=c("São Gonçalo","Niterói"),colour=c("blue","#D10046"), size=4)
```

## Plotando vários os 2 gráficos na mesma figura
```{r}
ggarrange(rjnitsg, nitsg, ncol=1, nrow=2)
```

# 3. Novos Casos de Coronavírus
## Importando dados de Covid-19 de todos os estados
```{r}
covid_estados <- read.csv('/Users/pedrocerbino/Downloads/covid19estados.csv')
```

## Ajustando o nome da coluna para facilitar visualização da tabela
```{r}
covid_estados <- covid_estados %>% rename(confper100khab=last_available_confirmed_per_100k_inhabitants)
```

## Explorando o cabeçalho
```{r}
knitr::kable(head(covid_estados[,c(2,5,8,9,10)]))
```

## Explorando a estrutura
```{r}
str(covid_estados)
```

## Explorando o resumo
```{r}
knitr::kable(summary(covid_estados[,c(2,5,8,9,10)]))
```

## Transformando em variável "data" e filtrando pelas últimas duas semanas
```{r}
covid_estados$date <- as.Date(covid_estados$date)
covid_estados <- filter(covid_estados,date>'2020-06-16')
```

## Agrupando a última semana por estado e tirando a média de casos novos
```{r, message=F, warning=F}
covid_estados_1 <- covid_estados %>% filter(date>'2020-06-23') %>% 
  group_by(state) %>% summarise(avg=mean(new_confirmed))
```

## Agrupando a penúltima semana por estado e tirando a média de casos novos
```{r, message=F, warning=F}
covid_estados_2 <- covid_estados %>% filter(date<'2020-06-24') %>% 
  group_by(state) %>% summarise(avg=mean(new_confirmed))
```

## Calculando, entre as duas semanas, a variação média percentual de novos casos
```{r}
covid_estados_1$difnewcases <- covid_estados_1$avg - covid_estados_2$avg
covid_estados_1$difnewcases <- covid_estados_1$difnewcases/covid_estados_2$avg
```

## Fazendo uma cópia da coluna de estados. Adiante, a coluna original será sobrescita por com as regiões
```{r}
covid_estados_1$state_1 <- covid_estados_1$state
covid_estados_2$state_1 <- covid_estados_2$state
```

## Criando vetores de cada região
```{r}
N <- c('N','AM','RR','AP','PA','TO','RO','AC')
NE <- c('NE','MA','BA','AL','SE','PB','PE','RN','CE','PI')
CO <- c('CO','MT','MS','GO','DF')
SE <- c('SE','SP','RJ','ES','MG')
S <- c('S','PR','RS','SC')
regioes <- list(N,NE,S,SE,CO)
```

## Substituindo os dados originais de estado pelos das regiões
```{r}
for (k in regioes){
for (i in covid_estados_1$state){if(i %in% k){
  covid_estados_1$state <- gsub(i,k[1],covid_estados_1$state)}}}
```

## Renomeando as colunas para facilitar a identificação
```{r}
covid_estados_1 <- covid_estados_1 %>% rename(estados=state_1,regioes=state)
```

## Agrupando as linhas por região (para que, na hora de plotar, as colunas de estados de mesma região fiquem agrupadas)
```{r}
covid_estados_1$estados <- factor(covid_estados_1$estados,levels=
                                c(N[-1],NE[-1],CO[-1],SE[-1],S[-1]))
```

## Plotando a variação percentual de óbitos para cada estado. Diferentemente do outro gráfico, plotamos barras ao invés de linhas
```{r}
ggplot(covid_estados_1,aes(x=estados,y=difnewcases)) + 
  geom_bar(stat="identity",aes(fill=regioes)) +labs(y = '') + 
  scale_fill_manual(values=c("#38170B","#BF1B0B","#EEAD2D","#66ADE5","#003366")) +
  ggtitle('Variação Percentual de Novos Casos (média móvel de 7 dias)') +
  #Definindo a faixa de valores do eixo y
  scale_y_continuous(breaks = seq(-0.75,1.5,0.25)) +
  theme(plot.title = element_text(size=14), 
        axis.text = element_text(size=8),
        axis.title = element_text(size=12,face="bold"),
        legend.title = element_text(size=10,face="bold"),
        legend.text = element_text(size=10),
        legend.position=c(.09,.75))
```

# 4. Referências:
[Sthda - Tutorial Barplot](http://www.sthda.com/english/wiki/ggplot2-barplots-quick-start-guide-r-software-and-data-visualization)\
[Information is Beautiful - Estética de Gráficos](https://informationisbeautiful.net/visualizations/covid-19-coronavirus-infographic-datapack/)\
[UESC - R para Cientistas Sociais](http://www.uesc.br/editora/livrosdigitais_20140513/r_cientistas.pdf)\
[Brasil.io - Dados Coronavírus](https://brasil.io/dataset/covid19/caso_full/)\
[Rstudio - Cheatsheets](https://rstudio.com/resources/cheatsheets/)\
[R Documentation - Fonte Oficial](https://www.rdocumentation.org/)\
[R-Bloggers - Tutoriais](https://www.r-bloggers.com/)\
[R-Graph Gallery - Visualizações](http://r-graph-gallery.com/)\
[Stackoverflow - Dúvidas](https://stackoverflow.com/)